臺灣高等法院臺中分院刑事判決　　　　　　　　　　　九十三年度上訴字第一五號
　　上　訴　人
　　即　被　告　丁○○
　　指定辯護人　本院公設辯護人　甲○○
右上訴人因準強盜案件，不服臺灣臺中地方法院九十二年度訴字第二一四五號中華民
國九十二年十一月二十八日第一審判決（起訴案號：臺灣臺中地方法院檢察署九十二
年度偵字第一六六一三號），提起上訴，本院判決如左：
    主  文
上訴駁回。
    事  實
一、丁○○基於意圖為自己不法所有之犯意，於民國九十二年八月二十日上午十一時
    許，即騎乘車牌號碼ＨＦＨ─五五一號重型機車（係向不知情之他人所借得）外
    出尋找搶奪目標，嗣於當日下午一時許，在臺中市市○路○○○路口附近，見丙
    ○○獨自騎乘機車，並將背包放置在該機車腳踏板上，即自後尾隨，想趁機行搶
    ，尾隨至臺中市○○路與大業路口之黃昏市場附近時，適見丙○○所騎乘之機車
    因紅燈而暫停在該處路口，丁○○旋即停下機車，先以其之前在路邊報廢車上取
    得之黃色環保貼紙，將其所騎乘之ＨＦＨ─五五一號機車之車牌貼住後，往前走
    近丙○○之機車，並乘丙○○不及防備之際，自丙○○右後方徒手搶奪丙○○上
    開放置在機車腳踏板上之背包（內有現金新臺幣一萬一千元、行動電話一支、第
    一銀行、臺灣銀行、郵局及第三信用合作社之提款卡共四張、身分證、健保卡、
    機車駕駛執照、房屋租賃契約書等物），得手後即返身向後欲逃離現場，旋遭丙
    ○○下車一路追逐約五公尺後，追上丁○○，丁○○竟為防護贓物，與丙○○相
    互拉扯前開背包，而當場施以強暴行為，致前開背包之背帶斷裂，丙○○之右手
    肘因而受有紅腫之輕傷（毀損、傷害部分未據告訴），丙○○情急之下一面大喊
    搶劫，丁○○驚慌下跌了一跤，一時手軟，前開背包遂遭丙○○拉扯取回，丁○
    ○隨即跑步逃逸，旋經路人幫忙報警並合力追捕丁○○，始束手就擒，而查知上
    情，並扣得上開黃色環保貼紙一張。
二、案經臺中市警察局第四分局報請臺灣臺中地方法院檢察署檢察官偵查起訴。
    理  由
一、訊據上訴人即被告丁○○固不否認有於上揭時地搶奪之事實，惟辯稱：伊是有搶
奪被害人的皮包，並沒有傷害被害人，伊拿了東西之後，被害人有來拉，伊拿起
    來回頭，被害人從後面拉扯皮包，只是在拉扯之間，皮包的繩子斷掉，讓被害人
    擦傷而已，不是故意要傷害被害人云云，經查：
　(一)右開犯罪事實，業據被害人丙○○於警詢時證述：「．．．當時歹徒由我的右後
    方走過來，當他走到我機車時，我看到他伸手將我放置在機車腳踏板上紅色背包
    搶走，搶得手後，即往反方向跑，我當時即由後方追趕約五公尺並欲將背包搶回
    ，我與歹徒兩人在路上拉扯，我怕背包被歹徒搶走，所以就大喊『搶劫』，在對
    面市場大約有二、三十人跑出來要幫我，歹徒見狀，失手將背包掉在地上」、「
    （問：你右手臂傷痕如何來的？）我當時與歹徒在路上拉扯背包時受的傷，背包
    因拉扯致背帶斷裂」等語（參九十二年度偵字第一六六一三號偵查卷警詢筆錄第
    九頁反面、第十頁）；於原審審理中證述：「（問：當時被告有無將你的包包搶
    走？）有」、「（問：你追逐丁○○先生的時候，包包在何處？）當時包包已經
    在丁○○手上了，我在後面追逐他，但沒有追很遠」、「（問：你與丁○○拉扯
    過程中，你有無受傷？）有。拉扯過程中右手肘有受傷」、「（問：被告搶到你
    的包包以後，跑了多遠，你才追上他，與他拉扯包包？）大約五公尺」、「（問
    ：在你追上他以前，有無與他拉扯過？）有，他手伸過來的時候，我有拉一下，
    但是因來不及抗拒，一下子包包就被他拉走了，後來我才去追他，才與他發生拉
    扯」、「（問：當時你是要抓被告還是搶回包包？）我是想搶回我的包包，我當
    時只有想要拿回包包的意思，並沒有要抓被告的意思及動作」等語綦詳（參原審
    卷第三四至三六頁），並有黃色環保貼紙一張扣案、贓物保管收據及照片附卷可
    資佐證，參以上揭被害情節，業據證人丙○○迭次指證明確，且被告業已與被害
    人丙○○達成和解，有和解狀一紙在卷可參（參原審卷第四七之一、四七之二頁
    ），被害人丙○○亦於原審表明原諒及不想告被告之意，堪信證人丙○○之證言
    屬實，並無虛構情節誣指被告之情，其證言可信度高，可堪採信。則被告確有於
    搶奪被害人丙○○之背包後，經被害人追逐欲取回背包時，動手與被害人拉扯背
    包，並致被害人右手肘受傷及該背包背帶斷裂之情至明。
　(二)按刑法第三百二十九條所謂當場，固不以實施竊盜搶奪者尚未離去現場為限，即
    已離盜所而尚在他人跟蹤追躡中者，仍不失為當場。（最高法院二十八年上字第
    一九八四號判例參照）；又刑法第三百二十九條準強盜罪之所謂施強暴或脅迫，
    只須有此行為即為已足，不以至使人不能抗拒為必要。且參酌竊盜罪既遂與未遂
    之區別，應以所竊之物已否移入自己權力支配之下為標準，若已將他人財物移歸
    自己所持，其竊盜行為即已完成，即應成立竊盜既遂罪，至其後將竊得之物遺棄
    逃逸，或行竊時被人撞見，將竊得之物擲棄，仍無妨於該罪之成立（最高法院十
    七年上字第五０九號判例、七十一年度臺上字第一五六０號裁判要旨參照），經
    查：被告既已將搶得之上開背包置於其實力支配下而建立新的持有管理關係，經
    被害人追逐約五公尺始重行發生拉扯爭執動作，其搶奪行為即應屬既遂，縱事後
    因外力或其他因素喪失該支配力，亦無礙於已成立之搶奪既遂。再按刑法第三百
    二十九條準強盜罪所稱之強暴行為，係指直接對人之身體所實施之有形力而言，
    並不以使被害人不能抗拒或受傷為必要（最高法院九十一年台上字第三七四六號
    、八十九年台上字第一三二二號判決意旨參照）。茲查本件被告於搶奪背包得手
    後，被害人追逐欲取回背包時，竟未馬上返還該搶得贓物，反與被害人發生拉扯
    ，致被害人受有傷害甚且背包背帶亦因拉扯而斷裂，依此可見被告當時為防護贓
    物，對被害人出力甚大始會有此結果，核其所為已屬準強盜罪所稱之強暴行為，
    縱使被告出手之目的非在傷害被害人，亦無解於被告準強盜罪之成立。從而，本
    件被告上開所辯，乃係卸責之詞，尚不足採。
  (三)綜此，本件被告準強盜犯行事證明確，洵堪認定，應依法論科。
二、核被告所為，係犯刑法第三百二十九條之準強盜罪。又被告搶奪後，為防護贓物
    當場施以強暴，即應論以刑法第三百二十九條之準強盜罪，不能更論以搶奪罪，
    公訴意旨漏未斟酌此點，誤認被告係犯同法第三百二十五條第一項之搶奪罪，尚
    有未洽，惟其基本事實同一，法院自應予以審理，並變更其起訴法條（司法院七
    十九年十月二十四日（七九）廳刑一字第一二二四號函參照）。爰審酌被告思搶
    奪他人財物，據為己有，自屬非是，然甫徒手搶奪上開背包既遂，即遭人追捕，
    取回財物，被害人財物尚未有實際損失，就全部犯罪情節觀之，尚非極為重大，
    依「罪刑相當性原則」，在客觀上，若科以最輕之有期徒刑五年，仍嫌過重，情
    輕法重，犯罪之情狀非無可憫，爰依刑法第五十九條之規定減輕其刑。原審經審
    理之結果，認被告準強盜犯行事證明確，因而適用刑事訴訟法第二百九十九條第
    一項前段、第三百條、刑法第三百二十九條、第三百二十八條第一項、第五十九
    條之規定，並審酌被告為圖私利，竟起意搶奪，危害社會治安，惟其素行良好並
    無前科，犯罪情節尚非重大，被害人尚無實際財物損失，且與被害人達成和解，
    被害人亦表明願意原諒，請求給被告從輕量刑之機會及犯後態度已有悔意等一切
    情狀，量處被告有期徒刑三年。又說明扣案之黃色環保貼紙，係被告用來貼在伊
    騎乘之機車車牌上，核與本案犯罪尚無直接關係，並非供本案犯罪所用之物，又
    非屬違禁物，爰不予以沒收。經核其認事用法尚無違誤，量刑亦屬允當，被告丁
    ○○提起上訴，並無證據提出，空口否認準強盜犯行自難採信，其上訴為無理由
    ，應予駁回。
據上論斷，應依刑事訴訟法第三百六十八條，判決如主文。
本案經檢察官乙○○到庭執行職務。
中      華      民      國      九十三      年    三      月      一    日
                                   臺灣高等法院臺中分院刑事第六庭
                                         審判長法　官　李  文  雄
           法　官  邱  顯  祥
                                               法　官  陳  秀  
右正本證明與原本無異。
如不服本判決應於收受送達後十日內向本院提出上訴書狀，其未敘述上訴之理由者並
得於提起上訴後十日內向本院補提理由書（均須按他造當事人之人數附繕本）。
                                               書記官  巫  彥  佳
中     華     民     國     九十三     年      三      月      三       日
附錄本案論罪科刑法條全文：
刑法第三百二十八條
意圖為自己或第三人不法之所有，以強暴、脅迫、藥劑、催眠術或他法，至使不能抗
拒，而取他人之物或使其交付者，為強盜罪，處五年以上有期徒刑。
以前項方法得財產上不法之利益或使第三人得之者，亦同。
犯強盜罪因而致人於死者，處死刑、無期徒刑或十年以上有期徒刑；致重傷者，處無
期徒刑或七年以上有期徒刑。
第一項及第二項之未遂犯罰之。
預備犯強盜罪者，處一年以下有期徒刑、拘役或三千元以下罰金。
刑法第三百二十九條
竊盜或搶奪，因防護贓物、脫免逮捕或湮滅罪證，而當場施以強暴、脅迫者、以強盜
論。
                                                              　　　　　Ｆ
